臺灣臺北地方法院刑事判決　　　　　　　　　　　　九十三年度交易字第一九三號
　　公　訴　人　臺灣臺北地方法院檢察署檢察官
　　被　　　告　甲○○
右列被告因過失傷害案件，經檢察官提起公訴（九十三年度偵字第七一二七號），本
院判決如左：
    主  文
甲○○因過失傷害人，處拘役伍拾日，如易科罰金，以佰元折算壹日。
    事  實
一、甲○○於民國九十二年九月二十六日十四時三十分許，駕駛車號ＣＰ—七六九三
    號自用小客車，沿臺北市○○區○○路四段由西往東方向行駛，途經信義路四段
    與通化街口之際，本應注意行車右轉彎時，應距交岔路口三十公尺前先顯示車輛
    前後之右邊方向燈光，駛至路口後再行右轉，並應注意車前狀況，隨時採取必要
    之安全措施，而當時天候晴、日間有自然光線、視距良好，路面鋪裝柏油、乾燥
    、無缺陷及障礙物，亦無其他無法注意之情事，竟疏未注意適有乙○○騎乘車號
    ＤＭＶ—九０八號輕型機車位於同向右側前方，亦未顯示車輛前後之右邊方向燈
    光即貿然右轉，致其所駕駛汽車之右側車頭擦撞乙○○所騎乘機車之左側車身，
    乙○○因此人車倒地，並因而受有薦骨挫傷及下背痛等傷害。嗣因甲○○無法與
    乙○○達成賠償協議，乙○○始於九十二年十月二十七日報警處理而查悉上情。
二、案經被害人乙○○訴由臺北市政府警察局大安分局報請臺灣臺北地方法院檢察署
    檢察官偵查起訴。
    理  由
一、訊據被告甲○○固坦承駕駛車號ＣＰ—七六九三號自用小客車在前揭時、地發生
    車禍之事實，惟矢口否認對於車禍之發生有任何過失，辯稱：當時確實有打方向
    燈，係告訴人乙○○騎車擦撞其車輛才導致本件車禍云云。惟查，被告在前開路
    口右轉時，未顯示前後右邊方向燈光之事實，業經證人即告訴人乙○○結證屬實
    （本院九十三年十一月九日審判筆錄第八頁），且被告於偵查中也已坦承右轉時
    未顯示前後之右邊方向燈光之事實（偵查卷第三十五頁）。況且被告於事發當日
    ，即已自立致歉書向告訴人致歉，並表示係因自己駕駛不慎始導致車禍發生等語
    （偵查卷第十一頁）。被告既不否認該致歉書之真正，亦非在遭受強制之情形而
    立下致歉書，則衡諸常情，其於車禍發生當日所為陳述，距離案發時間最為接近
    ，記憶也應最為清晰，其所為陳述當與真實較為相符而可採信。從而被告於本院
    辯稱未顯示前後方向燈光云云，顯係事後卸責之詞，為無可採。此外，併有交通
    事故現場圖、道路交通事故調查表(一)、(二)、道路交通事故補充資料表、談話記錄
    表等件附卷可稽，被告未注意車前狀況，且未顯示前後右邊方向燈光即行右轉之
    行為，已可認定。
二、按汽車右轉彎時，應距交岔路口三○公尺前顯示方向燈或手勢，駛至路口後再行
    右轉。右轉彎時，應先顯示車輛前後之右邊方向燈光，或由駕駛人表示左臂向上
    ，手掌向右微曲之手勢。且汽車行駛時，駕駛人應注意車前狀況及兩車併行之間
    隔，並隨時採取必要之安全措施。道路交通安全規則第一百零二條第一項第三款
    、第九十一條第一款、第九十四條第三款分別訂有明文。被告領有適當之駕駛執
    照，對於上開交通安全規則，應知悉甚詳，並應注意遵守之。而依前開證據所示
    ，本件車禍發生之際，並無任何無法注意之情事，被告竟疏未注意車前狀況，又
    未於右轉彎前顯示前後之方向燈光，其對於本件車禍之發生為有過失，足可認定
    。而告訴人因本件車禍受有薦骨挫傷及下背痛等傷害，有國泰綜合醫院甲診字第
    三九三號診斷證明書附卷可稽，此等傷害自與被告之過失行為有因果關係。本案
    事證明確，被告犯行洵堪認定，應予依法論科。
三、核被告所為，係犯刑法第二百八十四條第一項之過失傷害罪。查卷附自首情形紀
    錄表雖勾選「肇事人親自或託人前往警察機關報案，報明肇事人姓名、地點」（
    偵查卷第十二頁前）。然被告於本院審理時，均陳稱從未至警察局報案，也未向
    任何警察機關表示本件車禍是他所造成的（本院九十三年八月五日準備程序筆錄
    第四頁、十一月九日審判筆錄第十頁）。且本案係由告訴人於九十二年十月二十
    七日向臺北市政府警察局大安分局報案處理，此有上開分局五分埔派出所偵訊筆
    錄在卷可參（偵查卷第二十三頁以下）。本案被告顯非親自前往警察機關報案之
    人，不符合自首之要件，上開自首情形紀錄表之記載，尚屬有誤，併此敘明。爰
    審酌被告狡辯犯行，犯罪後態度不佳，且未與告訴人達成和解，然其於車禍發生
    後立即將告訴人送醫、避免損害擴大、已先行賠償告訴人部分損失、告訴人所受
    傷害並非嚴重，以及被告之過失程度、智識程度等一切情狀，量處如主文所示之
    刑，並諭知易科罰金之折算標準，以示儆懲。
據上論結，應依刑事訴訟法第二百九十九條第一項，刑法第二百八十四條第一項、第
四十一條第一項前段，罰金罰鍰提高標準條例第一條前段、第二條，判決如主文。
本案經檢察官張書華到庭執行職務
中　　　華　　　民　　　國　　九十三　　年　　 十一 　　月　　二十三　　日
                                  臺灣臺北地方法院刑事第四庭
                                        審判長法  官  黃雅芬
                                              法  官  吳定亞
                                              法  官  余明賢
右正本證明與原本無異。
如不服本判決，應於判決送達後十日內，向本院提出上訴狀。
                                              書記官  廖純瑜
中　　　華　　　民　　　國　　九十三　　年　　 十一 　　月　　二十二　　日
附錄本案論罪法條
中華民國刑法第二百八十四條第一項
因過失傷害人者，處六月以下有期徒刑、拘役或五百元以下罰金，致重傷者，處一年
以下有期徒刑、拘役或五百元以下罰金。
